【裁判字號】    89,台上,3106
【裁判日期】    890601
【裁判案由】    違反槍砲彈藥刀械管制條例
【裁判全文】
最高法院刑事判決                              八十九年度台上字第三一○六號
    上  訴  人  甲○○  男
右上訴人因違反槍砲彈藥刀械管制條例案件，不服台灣高等法院台中分院中華民國八
十七年三月三十一日第二審判決（八十七年度上訴字第四二七號，起訴案號：台灣台
中地方法院檢察署八十六年度偵字第一六四七二號），提起上訴，本院判決如左：
    主  文
原判決關於未經許可製造可發射子彈具有殺傷力之槍枝部分撤銷，發回台灣高等法院
台中分院。
    理  由
本件原判決認定：上訴人甲○○於民國八十六年七月中旬某日，在台中市第一廣場，
以新台幣四千五百元之價格，購得玩具槍一把後，即於八十六年七月中旬某日，在台
中縣清水鎮○○路二○○巷六五號住處內，以鑽頭磨去該玩具槍槍管內之阻鐵，並以
銼刀修飾後，改造成可發射子彈具殺傷力之手槍。八十六年八月一日十六時許，在上
開住處為警查獲，並扣得仿奧地利ＧＬＯＣＫ廠１７型半自動手槍之改造玩具手槍一
支（含彈匣一個、槍枝管制編號：0000000000）、甲○○所有供改造槍枝
用之銼刀四支、鑽頭一支、槍管半成品一支等情。因而撤銷第一審之科刑判決，援引
修正前槍砲彈藥刀械管制條例第十條第一項之規定，論處上訴人以未經許可，製造可
發射子彈具有殺傷力之槍枝罪刑，並適用現行槍砲彈藥刀械管制條例第十九條第一項
之規定，宣告應於刑之執行完畢或赦免後，令入勞動場所強制工作參年，雖非無見。
惟查：大法官會議釋字第四七一號解釋明示，槍砲彈藥刀械管制條例（下稱本條例）
第十九條第一項規定，犯該條項所列舉之罪者，不問對行為人有無預防矯治其社會危
險性之必要，一律宣付強制工作三年，限制其中不具社會危險性之受處分人之身體、
自由部分，其所採措施與所欲達成預防矯治之目的及所需程度，不合憲法第二十三條
所定之比例原則，應自該解釋公布之日即八十七年十二月十八日起不予適用。犯本條
例第十九條第一項所列舉之罪，依個案情節符合比例原則部分，固應適用本條例宣告
保安處分，至不符部分而應宣告保安處分者，則仍由法院斟酌刑法第九十條第一項規
定之要件，依職權為之，於此，自無刑法第二條第二項之適用，亦即仍有從新從輕原
則之適用。本此解釋意旨，凡於本條例八十六年十一月二十四日修正公布前，犯同條
例第十九條第一項所列舉之罪，尚未判決確定者，於該解釋公布後，除合於刑法第九
十條第一項規定之有犯罪之習慣或以犯罪為常業或因遊蕩或懶惰成習而犯罪之要件，
得依該條宣付強制工作之保安處分外，均不得依本條例第十九條第一項之規定宣告強
制工作。本件依原判決認定之事實，上訴人甲○○觸犯槍砲彈藥刀械管制條例第十條
第一項之罪之時間，係在八十六年十一月二十四日該條例修正公布之日前，而原審於
八十七年三月三十一日判決時，大法官會議釋字第四七一號解釋雖尚未公布，然迄該
解釋公布後，仍未確定，依首開說明，本件除上訴人合於前開刑法第九十條第一項規
定之要件，得依該條宣付強制工作外，已不得依本條例第十九條第一項宣付強制工作
。原審不及斟酌，仍援引本條例第十九條第一項之規定，為宣付強制工作之依據，自
有適用法則不當之違誤。上訴意旨雖未指摘及此，惟對於確定事實援用法令之當否，
乃本院得依職權調查之事項，應認本件關於違反槍砲彈藥刀械管制條例部分，有撤銷
發回之原因。
據上論結，應依刑事訴訟法第三百九十七條、第四百零一條，判決如主文。
中      華      民      國    八十九    年      六      月      一      日
                              最高法院刑事第四庭
                                  審判長法官  黃  劍  青
                                        法官  劉  敬  一
                                        法官  林  增  福
                                        法官  楊  商  江
                                        法官  邵  燕  玲
      右正本證明與原本無異
                                              書  記  官
中      華      民      國    八十九    年      六      月      九      日
                                                                        Ｂ


司法院資訊處製作；財團法人民間司法改革基金會備份。
